臺灣高等法院高雄分院刑事判決　　　　　九十三年度上訴字第七九七號
　　上　訴　人　台灣高雄地方法院檢察署檢察官
　　上　訴　人
　　即　被　告　戊○○
　　選任辯護人　黃偉欽
右上訴人等因被告偽造有價證券等案件，不服臺灣高雄地方法院九十二年度訴字第一
四三九號中華民國九十三年五月二十八日第一審判決（起訴案號：臺灣高雄地方法院
檢察署九十二年度偵字第三四一八、三四一九、三四二一號），提起上訴，本院判決
如左：
      主      文
原判決撤銷。
戊○○連續意圖供行使之用，而偽造有價證券，處有期徒刑年貳月。附表一所示之
本票拾陸張、偽刻之林美玲印章壹枚，均沒收。
      事      實
一、戊○○於八十九年六月間，召集會期自八十九年六月十日起至九十一年八月十日
    止，每人每會會款新台幣（下同）二萬元，會員連同會首共二十七會，每月十日
    開標，採內標制（即活會會員僅繳會金二萬元扣除標息後之會款）之民間互助會
    ，並約定得標之人必須開立支票或本票交付其他活會會員以為擔保，戊○○因個
    人資金周轉需要，又受限於會首不得兼任同一互助會會員之約定，遂意圖為自己
    不法之所有冒以林美玲之名義參加一會，虛列為人頭會員，並基於偽造私文書及
    偽造有價證券之概括犯意，於八十九年十二月十日投標時，在其高雄市○○○路
    十六號六樓之一之住處，以在紙上填寫林美玲之署名及投標金額之方式，偽造足
    以表示會員林美玲予以四千五百元標息投標文意之標單，參與競標而行使之，俟
    得標後，又偽造如附表一編號一所示內容之本票，並利用其於不詳時地委請不知
    情之成年人偽造上開林美玲印章一枚，在附表一編號一所示本票上蓋用以偽造林
    美玲之印文，並另偽簽林美玲之署名，而偽造該等本票，並交付予乙○○、己○○等其他活會會員共二十人，以為保證日後死會會款之支付，向各活會會員詐收
    會款一萬五千五百元，各活會會員誤以林美玲得標而如數交付；嗣於九十年三月
    間，上開互助會會員蕭彩惠因欲至大陸地區從商，不便繼續參加互助會，遂將其
    所有之會份轉讓予戊○○，並約明不得再使用蕭彩惠之名參與互助會，惟戊○○
    受讓蕭彩惠之會份後，因受限於前開會首不得兼任同一互助會會員之約定，復承
    前之偽造私文書、有價證券之概括犯意，於九十年四月十日投標時，以前開在紙
    上填寫蕭彩惠之署名及投標金額四千元之方式偽造蕭彩惠名義之標單，參與競標
    而得標，並未經蕭彩惠之同意或授權，偽造如附表一編號二所示內容之本票，並
    在附表一編號二所示本票上偽簽蕭彩惠之署名並蓋用指印，而偽造該等本票，並
    交付予其他活會會員共十六人，致生損害於林美玲、蕭彩惠、及其他活會會員，
    嗣於九十一年五月間上開互助會因故止會，經活會會員乙○○、己○○按會單上
    資料查詢會員，始知上情。
二、案經被害人乙○○、己○○訴由臺灣高雄地方法院檢察署檢察官偵查起訴。
      理      由
一、訊據上訴人即被告戊○○固不否認召集前開互助會，並自任會首之事實，惟矢口
    否認有何偽造私文書、偽造有價證券犯行，辯稱：「我並未冒用林美玲名義參加
    互助會，林美玲原先有參加互助會，但標走後就倒會，我只好自己承擔繳交死會
    會款，林美玲是自行開立本票；又蕭彩惠因故無法繼續跟會，而將會讓給我，因
    為有規定會首不能參加二會，我原打算應將蕭彩惠的會賣予他人，但一時找不到
    人要買，又聯絡不到蕭彩惠，只好以蕭彩惠之名義標會，並開立本票。我們互助
    會得標者都有依規定開立本票給活會會員」等語，惟查：
  (一)被告所召集之上開互助會中之會單中記載有林美玲加入一會，且該林美玲於八十
    九年十二月十日以載明姓名及投標金額之標單投標後得標，並簽發本票予活會會
    員，有上開互助會會單影本、及本票各一紙在卷可證，且為被告供認無訛。雖被
    告辯稱：「林美玲是蔡榮輝在瑞聯航空甲司上班的同事，是蔡榮輝介紹林美玲給
    我認識，並且參加互助會。」等語（見原審卷第九二頁），然除證人蔡榮輝外，
    該瑞聯航空甲司同事中只有蕭彩惠、葉展宏參加上開互助會，且蔡榮輝並不認識
    林美玲此人，業據證人蔡榮輝結證明確（見原審卷第一一六至一一七頁），又上
    開互助會單上所載之林美玲聯絡電話（○七）0000000係太碁全球通訊行
    （樂彩專案）所有，有中華電信高雄營運處簡便行文表及所附客戶基本資料在卷
    可證（附於九十二年度偵字第三四二一號卷第十一頁），參以該以林美玲名義簽
    發之本票上所載住址高雄市○○路二十巷五號三樓，經告訴人己○○查訪並無此
    人，亦經告訴人己○○指訴甚詳，被告以不能證明有林女其人參加互助會，衡諸
    我國互助會係由會首出面邀集，彼此基於信任而小額資金融通之制度，會首對會
    員負有甚多義務，因而邀集會員時，對會員之信用、財力等相關背景多會加以考
    量，而被告就會員林美玲背景所為之辯解，竟與證人蔡榮輝所為證述不符，被告
    復無法提供任何確有林美玲此人存在之證據以供查證（如工作地點、認識之友人
    等），亦與常情有違，堪認林美玲確為被告所虛擔之人頭會員無訛。
  (二)被告於九十年三月間受讓證人蕭彩惠之會份後，於同年四月十日，未經證人蕭彩
    惠之同意或授權，即以蕭彩惠名義書寫標單，參與競標而得標，復以證人蕭彩惠
    名義簽發本票予活會會員收執等情，業據被告供認不諱，雖被告辯稱伊受讓證人
    蕭彩惠的會份後，因無法賣出，不得已才會以蕭彩惠名義標會等語，然證人蕭彩
    惠出賣其會份予被告時，業已言明不得再以其名義參與互助會等情，為被告所不
    否認，並經證人蕭彩惠證述明確（見原審卷第五二頁、一一九頁），則被告雖係
    因會份無法賣出，方以證人蕭彩惠名義投標簽發本票，然其上開所為確實未經證
    人蕭彩惠之同意或授權，自無礙其偽造標單及本票犯行之成立。
二、按互助會標單，因僅記載姓名及一定之金額，如徒憑該標單之內容觀之，殊不能
    明瞭其用意何在，必須依習慣或特約，始足以表示該金額係標取會款之利息，該
    姓名係標取會款之會員，而足以表示一定用意之證明，故該標單並非刑法第二百
    十條之私文書，而係同法第二百二十條、第二百十條以文書論之準私文書（最高
    法院八十七年度台非字第一二號判決意旨參照）。被告坦承所偽造之標單，僅填
    寫金額及姓名，且該姓名非為投標會員身分之識別，由其記載內容實不足以明瞭
    其用意何在，必須依互助會之習慣，始能瞭解係會員表示競標及標取會款之證明
    ，故本件標單應屬刑法第二百二十條第一項之準私文書。次按本票係票據法第三
    條所稱之票據，其權利之發生、移轉及行使以持有該票據為要件，自屬刑法所稱
    之有價證券。是核被告所為，簽發本票部分，係犯刑法第二百零一條第一項之偽
    造有價證券罪、競標部分，係犯同法第二百十六條、第二百二十條第一項、第二
    百十條之行使偽造準私文書罪，以林女名義收會款部分，犯同法第三百三十九條
    第一項詐欺罪，又起訴書雖未敘及被告偽造證人蕭彩惠標單及偽造本票並據以行
    使之犯行，惟此部分與起訴部分有連續犯之裁判上一罪關係，自為起訴效力所及
    ，本院自得一併審理；另被告填寫一定之金額及姓名而偽造標單係偽造準私文書
    ，起訴書誤認為偽造私文書，顯有誤會，附此敘明。被告利用不知情之不詳成年
    人偽刻印章，為間接正犯。被告偽造林美玲、蕭彩惠署押於標單上，其偽造署押
    之行為，為偽造標單之準私文書行為之一部；本票內所偽造之印文、署押、捺印
    指紋，均為構成本票之一部；所偽刻之印章，為偽造之階段行為，均應包括於偽
    造罪之內，不生牽連或想像競合之問題；又其偽造得標之標單後復持以行使，偽
    造之低度行為應為行使之高度行為所吸收；及其偽造有價證券後，進而行使，該
    行使行為亦為較重之偽造有價證券行為所吸收，均不另論罪。被告冒林女之名，
    向二十名活會會員詐收會款，一行為犯同種之數詐欺罪，為想像競合犯；被告以
    林美玲、蕭彩惠名義得標時，即有偽造與得標當時活會會員數目相當之本票之計
    劃，顯係各基於單一偽造有價證券之接續動作，應為接續犯，各論以單純一罪。
    再其先後二次行使偽造準私文書、偽造有價證券之犯行，均係受限於會首不得兼
    任會員之約定而為，且手法相同，所犯之罪構成要件亦相同，顯係均基於概括犯
    意反覆為之，應各依連續犯規定，以一罪論，並加重其刑。又所犯上揭連續行使
    偽造準私文書罪、連續偽造有價證券罪及詐欺罪間，有目的、方法之牽連關係，
    依刑法第五十五條規定，應從較重之連續偽造有價證券罪處斷。
三、原審據以論罪科刑，固非無見。但被告以林女名義冒標收取會款，犯詐欺罪，原
    審疏未論及，被告上訴否認犯罪，固無足取，檢察官上訴執此指摘原判決不當，
    為有理由，自應予撤銷改判，爰審酌被告偽造有價證券甚多、造成多人受損，且
    犯後僅坦承部分犯行，惟其現已陸續攤還告訴人己○○欠款等一切情狀，量處被
    告如主文所示之刑。如附表一所示之偽造本票共計三十六張，雖未經扣案，然不
    能證明業已滅失，自應依刑法第二百零五條之規定予以宣告沒收。而該等本票上
    偽造之署押、印文及指印，屬偽造本票之一部分，已因本票之沒收而包括在內，
    爰不另為沒收之諭知。再偽刻「林美玲」印章一枚，亦未扣案，惟不能證明業已
    滅失，仍應依刑法第二百十九條之規定沒收之。又被告所偽造之互助會標單，均
    未扣案，依民間互助會之習慣，會員於投標後即將標單丟棄，堪認標單均已滅失
    ，故標單及其上署押均不併為沒收之諭知。
四、(一)甲訴及檢察官上訴意旨另以：(1)被告戊○○意圖為自己不法所有之概括犯意，
    於八十九年六月間召集上開互助會，並冒用證人蔡榮輝之名義參加乙會，充當人
    頭會員，致告訴人乙○○、己○○不疑有詐而分別參加二會，嗣於會期中九十年
    二月十日，以證人蔡榮輝之名義，於開標日在競標單上偽簽證人蔡榮輝之名，並
    寫上金額，持向參與競標之活會會員表明該會員欲以該金額之利息競標，俟得標
    後，再向其他活會會員宣稱被冒標者得標，使所有會員陷於錯誤而交付會款予伊
    ，致生損害於所有會員及證人蔡榮輝之權益，告訴人乙○○、己○○均按期繳納
    會款予被告戊○○，被告戊○○為掩飾犯行，竟意圖供行使之用，於不詳時日，
    偽刻證人蔡榮輝之印章，再於九十年二月十日偽造附表二所示蔡榮輝之本票 (面
    額二萬元，張數不詳），並交付予活會會員。(2)被告戊○○明知其經濟能力已陷
    於困窘，竟承前詐欺之概括犯意，自九十年十一月間起迄九十一年六月間止，向
    己○○、乙○○、庚○○、丙○○佯稱要到越南投資海產生意，致告訴人己○○
    、乙○○、庚○○、丙○○等人陷於錯誤而分別陸續借款九十萬元、一百零八萬
    元、二十五萬、三十五萬元予被告戊○○，被告戊○○則分別以自己或冒用告訴
    人丁○○名義簽發附表三所示之支票，交付告訴人己○○、乙○○、庚○○、丙○○等人，以供擔保，惟前揭支票屆期提示均遭退票，戊○○於九十一年五月中
    旬亦無故倒會，經乙○○、己○○按會單上資料查詢，始知上情，因認被告戊○○涉犯刑法第二百零一條第一項偽造有價證券、第二百十六條、第二百十條行使
    偽造私文書及同法第三百三十九條第一項詐欺取財罪嫌。
  (二)按犯罪事實應依證據認定之，無證據不得推定其犯罪事實；不能證明被告犯罪者
    ，應諭知無罪之判決，刑事訴訟法第一百五十四條第二項、第三百零一條第一項
    定有明文。次按告訴人之告訴，係以使被告受刑事訴追為目的，是其陳述是否與
    事實相符，仍應調查其他證據以資審認，認定不利於被告之事實，須依積極證據
    ，苟積極證據不足為不利被告之認定時，即應為有利於被告之認定，更不必有何
    有利之證據（參照最高法院五十二年臺上字第一三００號、三十年上字第八一六
    號判例）。另按「刑法第三百三十九條第一項詐欺罪之成立，以意圖為自己或第
    三人不法之所有，以詐術使人將本人或第三人之物交付為要件。所謂以詐術使人
    交付，必須被詐欺人因其詐術而陷於錯誤，若其所用方法，不能認為詐術，亦不
    致使人陷於錯誤，即不構成該罪。」，最高法院四十六年台上字第二六○號判例
    可資參照。
  (三)本件甲訴人認被告此部分所為涉犯刑法第二百零一條第一項偽造有價證券、第二
    百十六條、第二百十條行使偽造私文書及同法第三百三十九條第一項詐欺取財罪
    嫌，無非以告訴人乙○○、庚○○、丙○○、己○○、丁○○之指訴，及證人蔡
    榮輝之證述，及卷附之附表二、附表三所示之本票、支票影本及互助會會單影本
    乙紙，為其論據。
  (四)訊據被告戊○○矢口否認上揭犯行，辯稱：「我並未冒用蔡榮輝名義參加互助會
    ，蔡榮輝是因工作關係，只繳二、三會就無力再繳，而將會份賣給我，由我承接
    下來。我並沒有偽造蔡榮輝之本票，也沒有以冒用蔡榮輝名義之方式詐欺互助會
    會員。另外，我之前因投資越南之海產生意需要，曾向己○○、乙○○、庚○○
    、丙○○等人借款周轉，也有付利息，後因海產生意被一位桃園陳先生跳票一千
    五百萬元，一時週轉不靈，才沒辦法付利息跳票，我後來因去大陸找陳先生而不
    在台灣，告訴人才會以為我避不見面，我簽發丁○○的支票是經過丁○○同意，
    並沒有偽造」等語。經查：
  1.被訴行使、偽造證人蔡榮輝名義之標單、本票及詐欺部份：
    證人蔡榮輝確有參加系爭互助會，然因其工作之瑞聯航空甲司歇業之故，無力繼
    續參加互助會，而將其會份轉讓予被告戊○○，並全權委託被告戊○○處理該互
    助會事宜等情，業據證人蔡榮輝證述：「被告向我招攬這個互助會，我同意加入
    一會兩萬元，沒想到在互助會的第一個月即八十九年五月十五日左右，瑞聯航空
    就被勒令停飛，我口頭告知被告我的經濟可能有問題，才由被告幫我處理，我只
    交代她要由她自己負責，我的意思是說，不管由何人頂替，都還是用我的名字，
    並且一定要由被告負責，意思是說所有的會錢都由被告去處理。我知道如果得標
    的話要開本票做為擔保，我知道如果買的人用我的名字得標，也會用我的名字開
    本票，但希望被告負責，不要讓我負法律上責任，我在偵查中所謂不同意被告用
    我的名義開票的意思是被告要全權負責，我不再負責這個會的意思」等語明確（
    見原審卷五一、一一五頁），足見證人蔡榮輝確實有參加系爭互助會，並授權被
    告以其名義標會、簽發本票無疑，又被告係受讓證人蔡榮輝會份，且標得會款後
    ，均按時繳納死會會款，至其另因海產生意資金週轉不靈始行止會（詳如後述）
    ，堪認被告就此部分所為並無構成詐欺、偽造準私文書及偽造有價證券可言。
  2.被訴借款詐欺部分；
  (1)被告係經告訴人丁○○之同意，以告訴人丁○○名義簽發支票等情，業據告訴人
    丁○○於原審審理中陳稱：「支票是我申請的，我與被告有生意往來，當初有同
    意支票讓被告拿去做生意，我和被告的父親合夥在越南做生意，我在越南不方便
    經常回來，才授權被告使用我的票。」等語詳盡（見原審卷第二七頁），且告訴
    人丁○○設於彰化商業銀行帳號九六三四—○三—二二五一七—九—○○號之一
    般支票帳戶，係丁○○於八十八年二月九日到行開立，且經承辦人員核對親簽無
    誤之情，亦有彰化商業銀行九十三年四月二十二日彰建興字第九二八號函及所附
    開戶申請書、印鑑卡、身分證影本等資料在卷可證（附於原審卷第一○六頁），
    堪認被告前開所辯應屬真實。雖告訴人丁○○另指稱：「我有事先說明不願意讓
    被告把票拿去借錢，起訴書所示的支票，我都不知道，是乙○○向我查詢時，我
    才知道這件事。」等語，然告訴人丁○○於偵查中本係指訴：「被告係未經其同
    意擅自申請支票並且領票、開票給別人」等語（見九十一年他字第四三二八號卷
    二九頁），而於本院審理中又改稱係其授權被告簽發支票，有如前述，則其指訴
    顯然前後不一，實有重大瑕疵，已難遽信為真。況一般生意經營，資金周轉在所
    難免，告訴人丁○○既自承與被告家人在越南合夥做生意，因在越南不方便而授
    權被告以其名義簽發票據，卻限制資金周轉之用途，亦與合夥生意互相需為生意
    上財務支持之常情不合，況告訴人丁○○係因告訴人乙○○等人持附表三所示被
    告以其名義簽發之支票聲請支付命令，因而提起本件告訴，其因不欲負相關票據
    責任，因而否認授權被告使用支票借款，亦屬可能，是實難憑藉告訴人丁○○有
    瑕疵之指訴，即遽認被告係未得授權，擅自以告訴人丁○○名義簽發附表三所示
    支票並持之借款，而涉犯偽造有價證券罪行。
  (2)被告於八十九年、九年間確實有在越南投資經營海產生意一情，業據告訴人丁○○證稱：「我和被告的父親合夥在越南做生意。」等語明確，足見被告所辯其於
    八十九年間接下其父在越南投資之海產生意，因海產進口生意收款較慢，需要大
    筆資金投資，以便生意周轉經營，方向告訴人乙○○、丙○○、己○○及案外人
    庚○○借款（實則被告係向楊先生借款部分，而由告訴人庚○○在被告簽發之支
    票上擔任背書人，詳後述）等語，堪可採信，甲訴人認被告佯以投資海產生意為
    由而借款，顯有誤會。
  (3)至於民事債務當事人間，若有未依債務本旨履行給付之情形，在一般社會經驗而
    言，原因非一，其因不可歸責之事由無法給付，或因合法得對抗他造主張抗辯而
    拒絕給付，甚至債之關係成立後，始行惡意遲延給付，皆有可能，非必均出於自
    始無意給付之詐欺取財犯罪一端。被告因海產生意需要大筆資金投資，以便生意
    周轉經營，因而長期以自己或告訴人丁○○名義簽發支票，向告訴人等借款周轉
    一、二年，均付三分利等情，業據告訴人己○○自承：「九十年初被告說因從事
    越南海產進口生意，需資金周轉持支票向我借款三十五萬及二十萬元，之後陸續
    換票借款，嗣後又於九十一年四月間稱需要資金，持丁○○之支票另借款三十萬
    元。我借款為三分利，有收到利息」等語（見警卷第二頁）；及告訴人乙○○坦
    承：「被告九十一年二月間之前就借過三十萬元，有清償，嗣於九十一年四月間
    才再次借款三次，共一百零八萬元，」等語屬實（見九十一年度偵字第四三二八
    號卷第十五頁），足見被告所述曾經向告訴人乙○○、庚○○、丙○○、己○○
    多次借款周轉之語，並非虛構。況且告訴人己○○甚至陳稱：「被告已向我借款
    一、二年，我向別人拿二分，被告付我三分利，之前都有還，只有這一次跳票。
    」等語明確（見九十一年偵字四三二八號卷第二九頁），告訴人己○○、乙○○
    與被告間既有長期資金往來關係，被告復按多次相同方式借款，則告訴人己○○
    、乙○○之所以借款予被告，應係基於先前資金往來之信賴關係，尚難謂被告有
    施以詐術，致告訴人陷於錯誤之情事。又被告確實經營海產生意，為營運正常而
    需資金投資或借款周轉，自為常態，是被告為生意資金需求，而於九十一年三月
    間向告訴人丙○○說明需資金投資，或於九十年起多次向己○○、乙○○借款周
    轉，既屬其海產經營之常態，而其以遠期支票方式支付擔保，又係徵得告訴人丙○○、己○○、乙○○同意所為，為告訴人丙○○、己○○、乙○○等所不爭，
    並有附表三編號一至三、七至十二號支票影本在卷可證，參酌借款所用之支票能
    否兌現，本屬交易上得預期之風險，故而縱該等支票嗣後未能兌現，亦不足以斐
    推被告自始即具不法所有之意圖，況被告係突因貨款遭跳票而無力兌現支票，之
    前借款均有清償，足見其非自始無槍常借款之意無疑；又被告於九十一年五月二
    十五日、同年六月二十二日資金周轉困難時仍經由告訴人庚○○之介紹，向一年
籍姓名不詳之楊先生分別借款十五萬元、十萬元借款經營，且簽發附表三編號四
    、五、六所示支票予該楊先生，並支付利息，告訴人庚○○甚且在其上背書，此
    為告訴人庚○○所自承（九十一年偵字四三二八號卷一五、二九頁），並有上開
    支票三紙在卷可證，而商業上生意往來，各種資金調度情況屢見不鮮，以到期之
    貨款支付前筆貨款或票款亦屬常情，被告既因突遭貨款跳票，而陷入資金周轉困
    難，雖仍借貸資金因應，雖終究無法順利支付票款，亦屬不得已，實難遽認被告
    有自始不清償之主觀不法所有意圖，要無依告訴人丙○○請求調查被告與丁○○
    在越南合夥生意資金往來詳情之必要，況被告於九十一五月二十五日向該楊先生
    借款十五萬元時所簽發之附表編號四、五之支票，於同月二十七日提示時均因存
    款不足遭退票，有上開支票二張及退票理由單在卷可證，則該楊先生及告訴人庚○○顯然均應知悉被告經濟狀況不佳，然被告於同年六月二十二日簽發支票借款
    時，該楊先生竟仍同意借款，告訴人庚○○亦予以背書，是實難認被告有何施用
    詐術，使其等陷入錯誤交付金錢可言，被告所為，顯與刑法第三百三十九條詐欺
    取財罪之構成要件有間。
  3.綜上所述，被告所辯上情，堪可採信，此外，復查無其他積極之證據，足資證明
    被告此部分所為係犯涉犯刑法第二百零一條第一項偽造有價證券、第二百十六條
    、第二百十條行使偽造私文書及同法第三百三十九條第一項詐欺取財罪等犯行，
    揆諸前揭法條及判例意旨，被告之犯罪尚屬不能證明，本應對於被告為無罪之諭
    知，然因甲訴人認被告此部分所為與前揭論罪科刑部分，有連續犯或牽連犯之裁
    判上一罪關係，爰不另為無罪之諭知。
據上論結，應依刑事訴訟法第三百六十九條第一項前段、第三百六十四條、第二百九
十九條第一項前段，刑法第五十六條、第二百零一條第一項、第二百十六條、第二百
二十條第一項、第二百十條、第三百三十九條第一項、第五十五條、第二百零五條、
第二百十九條，罰金罰鍰提高標準條例第一條前段，判決如主文。
本案經檢察官周章欽到庭執行職務。
中    華    民    國     九十三     年       十       月      十九      日
                              臺灣高等法院高雄分院刑事第一庭
                                  審判長法官  郭雅美
                                        法官  張意聰
                                        法官  江泰章
右正本證明與原本無異。
如不服本判決應於收受本判決後十日內向本院提出上訴書狀，其未述上訴理由者，
並得於提起上訴後十日內向本院補提理由書狀（均須按他造當事人之人數附繕本)「
切勿逕送上級法院」。
                                      書記官  陳金卿
中    華    民    國     九十三     年       十       月       二十     日
附錄：本判決論罪科刑法條：
刑法第二百零一條第一項：
意圖供行使之用，而偽造、變造甲債票、甲司股票或其他有價證券者，處三年以上十
年以下有期徒刑，得併科三千元以下罰金。
中華民國刑法第二百一十六條
(行使偽造變造或登載不實之文書罪)
行使第二百十條至第二百十五條之文書者，依偽造、變造文書或登載不實
事項或使登載不實事項之規定處斷。
中華民國刑法第二百二十條第一項
在紙上或物品上之文字、符號、圖畫、照像，依習慣或特約，足以為表示
其用意之證明者，關於本章及本章以外各罪，以文書論。
中華民國刑法第二百一十條
(偽造變造私文書罪)
偽造、變造私文書，足以生損害於甲眾或他人者，處五年以下有期徒刑。
中華民國刑法第三百三十九條第一項
(普通詐欺罪)
意圖為自己或第三人不法之所有，以詐術使人將本人或第三人之物交付者
，處五年以下有期徒刑、拘役或科或併科一千元以下罰金。
附表一：
┌──┬───┬────┬────────┬────────┐
│編號│發票人│發票日  │ 張數           │偽造之簽名、印文│
│    │      │        │                │或盜用印文      │
├──┼───┼────┼────────┼────────┤
│一  │林美玲│89.12.10│ 二十張。       │ 每張均偽造林美 │
│    │      │        │（本票面額均為新│ 玲之簽名及印文 │
│    │      │        │台幣貳萬元。其中│ 各一枚。       │
│    │      │        │一張票號為261183│                │
│    │      │        │號，其餘票號不詳│                │
│    │      │        │）              │                │
├──┼───┼────┼────────┼────────┤
│二  │蕭彩惠│90.4.10 │ 十六張。       │每張均偽造蕭彩惠│
│    │      │        │（本票面額均為新│之簽名及指印各一│
│    │      │        │ 台幣貳萬元正。 │枚。            │
│    │      │        │ 其中一張票號為 │                │
│    │      │        │ 為261195號，其 │                │
│    │      │        │ 餘票號不詳）   │                │
│    │      │        │                │                │
└──┴───┴────┴────────┴────────┘
 附表二：
┌──┬───┬────┬────┬────┬───┬───┬─────┐
│編號│發票人│發 票 日│面    額│本票號碼│到 期 │執票人│備  註    │
│    │      │        │(新台幣)│        │      │      │          │
├──┼───┼────┼────┼────┼───┼───┼─────┤
│一  │蔡榮輝│90.02.10│二萬元  │CH261208│未記載│己○○│張數不詳  │
│    │      │        │        │        │      │      │    │
└──┴───┴────┴────┴────┴───┴───┴─────┘
附表三：
┌──┬───┬────┬─────┬─────┬────┬───┐
│編號│發票人│發 票 日│面    額  │支票號碼  │付 款 人│執票人│
│    │      │        │(新台幣)  │          │        │      │
├──┼───┼────┼─────┼─────┼────┼───┤
│一  │戊○○│91.05.15│十萬元    │CF0000000 │彰化銀行│丙○○│
│    │      │        │          │          │七賢分行│      │
├──┼───┼────┼─────┼─────┼────┼───┤
│二  │戊○○│91.05.15│十萬元    │CF0000000 │彰化銀行│丙○○│
│    │      │        │          │          │七賢分行│      │
├──┼───┼────┼─────┼─────┼────┼───┤
│三  │戊○○│91.05.15│十五萬元  │CF0000000 │彰化銀行│丙○○│
│    │      │        │        │          │七賢分行│      │
├──┼───┼────┼─────┼─────┼────┼───┤
│四  │戊○○│91.05.25│十萬元    │CF0000000 │彰化銀行│庚○○│
│    │      │        │          │          │七賢分行│      │
├──┼───┼────┼─────┼─────┼────┼───┤
│五  │戊○○│91.05.25│五萬元    │CF0000000 │彰化銀行│庚○○│
│    │      │        │          │          │七賢分行│      │
├──┼───┼────┼─────┼─────┼────┼───┤
│六  │戊○○│91.06.22│十萬元    │CF0000000 │彰化銀行│庚○○│
│    │      │        │          │          │七賢分行│      │
├──┼───┼────┼─────┼─────┼────┼───┤
│七  │丁○○│91.05.25│三十五萬元│PB0000000 │彰化銀行│乙○○│
│    │      │        │          │          │七賢分行│      │
├──┼───┼────┼─────┼─────┼────┼───┤
│八  │丁○○│91.06.07│四十八萬元│PB0000000 │彰化銀行│乙○○│
│    │      │        │          │          │七賢分行│      │
├──┼───┼────┼─────┼─────┼────┼───┤
│九  │丁○○│91.06.29│二十五萬元│PB0000000 │彰化銀行│乙○○│
│    │      │        │          │          │七賢分行│      │
├──┼───┼────┼─────┼─────┼────┼───┤
│一０│丁○○│91.06.20│五萬元    │PB0000000 │彰化銀行│己○○│
│    │      │        │          │          │七賢分行│      │
├──┼───┼────┼─────┼─────┼────┼───┤
│一一│戊○○│91.12.09│二十萬元  │CF0000000 │彰化銀行│己○○│
│    │      │        │          │          │七賢分行│      │
├──┼───┼────┼─────┼─────┼────┼───┤
│一二│戊○○│91.12.21│三十五萬元│CF0000000 │彰化銀行│己○○│
│    │      ││          │          │七賢分行│      │
└──┴───┴────┴─────┴─────┴────┴───┘
                                                                        Ｋ
